【裁判字號】    93,訴,1728
【裁判日期】    950808
【裁判案由】    強盜等
【裁判全文】
臺灣桃園地方法院刑事判決              93年度訴字第1728號
公  訴  人  臺灣桃園地方法院檢察署檢察官
被      告  丁○○
                    （現在臺灣桃園監獄執行中）
上列被告因強盜等案件，經檢察官提起公訴（93年度偵字第1169
5 號），本院於民國94年6 月21日判決，就被告涉犯強制罪部份
漏未判決，被告就已判決之搶奪等部分不服，提起上訴，經臺灣
高等法院於94年12月16日以94年度上訴字第2890號撤銷原判決自
為裁判確定。本院茲就漏未判決之強制罪部分進行審理，被告於
準備程序中就被訴事實為有罪之陳述，經本院合議庭裁定由受命
法官獨任行簡式審判程序，本院補充判決如下：
    主  文
丁○○共同以強暴使人行無義務之事，處有期徒刑參月，如易科
罰金，以參佰元折算壹日。
    事  實
一、丁○○於民國92年11月30日晚上7 時許，駕駛車牌號碼F9-4
    6 88號自小貨車搭載甲○○（業於95年4 月2 日死亡），在
    桃園縣中正國際機場內道路行駛，欲沿路尋找全元企業有限
    公司失竊之小貨車，因車行速度緩慢，引起後方駕駛車牌號
    碼L7-9208 號自小客車之乙○○不滿，乙○○於駕車超越丁○○所駕駛之上開自小貨車時，搖下車窗與同車之丙○○均
    出言指責，甲○○不甘遭人奚落，乃與丁○○基於以強暴使
    人行無義務之事之犯意聯絡及行為分擔，由甲○○示意丁○○駕車追趕乙○○欲給予教訓，丁○○即駕駛上開自小貨車
    ，自後追趕乙○○所駕駛之上開自小客車，兩車遂沿路追逐
    ，直至桃園縣大園鄉○○○路大園交流道前，丁○○駕車自
    乙○○所駕車輛左側，以車頭強行斜插在乙○○所駕車輛前
    方，以此方式強迫乙○○停車。乙○○被迫停車後，甲○○
    、丁○○迅即下車分至乙○○小客車之駕駛座及副駕駛座旁
    ，乙○○、丙○○搖下部分車窗道歉，惟無法平息甲○○、
    丁○○之怒火，仍要求乙○○、丙○○下車，乙○○、丙○○惟恐有危險而不願下車，甲○○即單獨起意，自路旁撿拾
    石頭1 顆將駕駛座之車窗玻璃敲破，乙○○眼見車窗被打破
    ，情急之下叫丙○○趕快下車逃跑。甲○○與丁○○見狀，
    即另基於傷害人之身體之共同概括犯意聯絡，分別由駕駛座
    及副駕駛座車門外，以手、腳伸入車內毆打踹踢乙○○，甲○○並以手持之石頭毆打乙○○之頭、臉等部位，隨後甲○○又繞到副駕駛座旁，接續上開毀損犯意，持石頭將上開乙○○所有之車牌號碼L7-9208 號自小客車副駕駛座之車窗玻
    璃敲破，足以生損害於乙○○。之後甲○○又與丁○○分別
    由副駕駛座進入車內壓制痛毆乙○○，並將乙○○拉出車外
    ，在車外之丙○○除高聲呼救外，不斷央求甲○○、丁○○
    罷手，然兩人不予置理，將丙○○推開，丙○○惟恐乙○○
    不測，即以其所有之門號0000000000號行動電話撥打電話報
    警，丁○○見丙○○持行動電話狀似在報警，乃另起意圖為
    自己不法所有之犯意，將丙○○之行動電話搶走，據為己有
    。丁○○嗣與甲○○另共同基於恐嚇之犯意聯絡，向丙○○
    恐嚇稱：「如果報警，就給你死」，而甲○○亦承上開傷害
    之概括犯意，以手掐住丙○○脖子，向丙○○恐嚇稱：「如
    果報警，就給你死」，致丙○○心生畏懼，致生危害於安全
    ，並因此受有頸部扭傷之傷害，而乙○○則受有腦震盪、臉
    部及左耳裂傷、身體多處淺表外傷及挫傷等傷害。嗣甲○○
    、丁○○見乙○○臉部流血，恐事態擴大，始駕車逃逸（甲○○所犯傷害、毀損及恐嚇罪部分業經本院於94年6 月21日
    以93年度訴字第1728號判決應執行有期徒刑7 月，於94年8
    月8 日確定，嗣於94年11月17日縮短刑期執行完畢，另丁○○所犯傷害、搶奪及恐嚇罪部分，經本院以上開判決判處應
    執行有期徒刑11月，丁○○上訴後，經臺灣高等法院於94年
    12月16日以94年度上訴字第2890號撤銷原判決，改判處應執
    行有期徒刑9 月，並於95年1 月13日確定）。
二、案經桃園縣政府警察局大園分局報告臺灣桃園地方法院檢察
    署檢察官偵查起訴。丁○○於準備程序中為有罪之陳述，經
    本院合議庭裁定由受命法官獨任行簡式審判程序。
    理  由
一、按被告以外之人於審判外之言詞或書面陳述，除法律有規定
    者外，不得作為證據。前項規定，於法院以簡式審判程序或
    簡易判決處刑者，不適用之，刑事訴訟法第一百五十九條定
    有明文。查本案被告丁○○涉犯強制罪案件，經檢察官提起
    公訴，被告於準備程序中就被訴強制罪部分之事實為有罪之
    陳述，經法官告知簡式審判程序之旨，並聽取公訴人、被告
    之意見後，合議庭裁定由受命法官獨任進行簡式審判程序，
    且無刑事訴訟法第一百五十九條第一項規定之適用，合先敘
    明。
二、上開時地被告丁○○所涉強制罪之犯罪事實，業據被告於本
    院審理中坦承不諱，業經證人即被害人乙○○於本院審理中
    證述明確（見本院審理卷一所附94年3 月8 日審判筆錄），
    核與證人丙○○於警詢及本院審理中之證述相符（見臺灣桃
    園地方法院檢察署93年度偵字第11695 號卷附警詢筆錄及本
    院審理卷一所附94年3 月8 日審判筆錄）之證述相符，且經
    證人即共同被告甲○○於本院審理中證述綦詳（見本院審理
    卷二所附94年8 月10日審判筆錄），復有被害人乙○○所有
    之車牌號碼L7-9208 號自小客車照片7 幀附卷可參（見本院
    審理卷一第95至98頁），互核相符，由此足徵被告於本院95
    年7 月25日審判期日中之任意性自白，核與事實相符，應可
    採信。是本案事證明確，被告所涉強制罪犯行洵堪認定，應
    予依法論科。
三、刑法及刑法施行法部分條文業經修正公布，並均於95年07月
    01日施行。修正後刑法第二條第一項之規定，係規範行為後
    法律變更所生新舊法律比較適用之準據法，於修正後刑法施
    行後，應適用修正後刑法第二條第一項規定之從舊從輕之原
    則為比較；修正後刑法第二條第二項，則為同條第一項之特
    別規定，於修正後刑法施行後，關於非拘束人身自由之保安
    處分，應依修正後刑法第二條第二項之規定，適用裁判時之
    法律。又修正後刑法第三十五條，乃刑之重輕之法定次序與
    標準，應適用裁判時之修正後刑法第三十五條之規定。修正
    後刑法第二條第一項係採從舊從輕原則，適用最有利於行為
    人之法律。既曰法律，自較刑之範圍為廣；除法律有特別規
    定者（如修正後刑法第二條第二項非拘束人身自由之保安處
    分適用裁判時法，修正後刑法施行法第九條之三規定之情形
    ），應依其規定；或事關執行之緩刑之宣告，或犯罪在刑法
    修正施行前，自首在刑法施行後之自首部分，或程序之規定
    （程序從新，如刑法第四十條沒收宣告之程序規定），應適
    用裁判時之修正後刑法之規定外；依修正後刑法第二條第一
    項比較時，應就罪刑有關之共犯、未遂犯、連續犯、牽連犯
    、結合犯，以及累犯加重，自首減輕暨其他法定加減原因（
    如身分加減）與加減例等一切情形，綜其全部之結果而為比
    較後，整個之適用，不能割裂而分別適用有利益之條文。關
    於易科罰金之折算標準、易服勞役之折算標準及期限、罰金
    與死刑是否併予執行、多數有期徒刑定應執行之刑時之最高
    刑期之限制等之修正，事涉行為人易刑折算標準金額之多寡
    與期限之長短及定執行刑時能否就罰金刑併予執行或有期徒
    刑定應執行之刑時最高度之限制，亦均屬依修正後刑法第二
    條第一項所應比較適用法律之範圍。拘束人身自由之保安處
    分，並非屬修正後刑法第二條第二項規定應適用裁判時法之
    範圍，除有特別規定者外，亦屬應依修正後刑法第二條第一
    項比較適用之法律；從刑附屬於主刑，除法律有特別規定者
    外，依主刑所適用之法律（以上參考最高法院95年05月23日
    刑事庭第08次會議決議及最高法院24年上字第4634號、24年
    上字第5292號、27年上字第2615號判例意旨）。本件被告丁○○行為後法律有變更，關於刑法第三百零四條第一項強制
    罪之法定罰金刑部分，經比較增訂之刑法施行法第一條之一
    與被告行為時之罰金罰鍰提高標準條例第一條前段，二者規
    定適用上並無不同，增訂之刑法施行法第一條之一之規定並
    無較為有利被告之情形，依刑法第二條第一項前段之規定，
    仍應適用被告行為時之罰金罰鍰提高標準條例第一條前段之
    規定。又被告行為時刑法第四十一條第一項前段規定：「犯
    最重本刑為五年以下有期徒刑以下之刑之罪，而受六個月以
    下有期徒刑或拘役之宣告，因身體、教育、職業、家庭之關
    係或其他正當事由，執行顯有困難者，得以一元以上三元以
    下折算一日，易科罰金。」，按被告行為時之易科罰金折算
    標準，修正前罰金罰鍰提高標準條例第二條前段（現已刪除
    ）規定，就其原定數額提高為一百倍折算一日，被告行為時
    之易科罰金折算標準，應以銀元一百元以上三百元以下折算
    一日，經折算為新臺幣後，應以新臺幣三百元以上九百元以
    下折算為一日。惟九十五年七月一日修正施行後刑法第四十
    一條第一項前段規定：「犯最重本刑為五年以下有期徒刑以
    下之刑之罪，而受六個月以下有期徒刑或拘役之宣告者，得
    以新臺幣一千元、二千元或三千元折算一日，易科罰金。」
    ，比較修正前後之易科罰金折算標準，以九十五年七月一日
    修正施行前之規定，較有利於被告，應依修正後刑法第二條
    第一項前段，適用修正前刑法第四十一條第一項前段規定。
    至九十五年七月一日起修正施行之刑法第二十八條，將原規
    定之「二人以上共同實施犯罪之行為」，修正為「二人以上
    共同實行犯罪之行為」，僅有「實施」及「實行」用語之區
    別，無關刑罰之變動，無比較適用之必要，另修正後刑法第
    五十七條關於科刑時應審酌之事項，其中就第七款「犯罪行
    為人與被害人之關係」，係將修正前刑法同條第八款「犯人
    與被害人『平日』之關係」之「平日」一語刪除，擴大犯罪
    行為人與被害人在犯罪行為上之關係，亦屬科刑時應予考慮
    之標準。修正後刑法第五十七條第八款並增列「犯罪行為人
    違反義務之程度」，此均屬法院就刑之裁量審認標準之明文
    化，非屬法律之變更（最高法院95年5 月23日第08次刑庭會
    議決議亦同此意旨），亦無修正後刑法第二條第一項規定之
    適用，均附此說明。
四、核被告所為，係犯刑法第三百零四條第一項之強制罪。被告
    就上開強制罪犯行，與甲○○（已歿）間有犯意聯絡及行為
    分擔，為共同正犯。爰審酌被告犯罪之動機及目的係為迫使
    被害人乙○○停車理論，而以駕車追趕被害人乙○○所駕車
    牌號碼Ｌ7 ─9208號小客車，兩車沿路追逐一直到桃園縣大
    園鄉○○○路大園交流道前，被告即自被害人乙○○所駕車
    輛左側，以車頭斜插在被害人乙○○所駕車輛前方，迫使被
    害人乙○○停車之犯罪手段、被告之智識程度、品行、其與
    被害人乙○○間並無任何仇恨怨隙關係，竟因超車細故而與
    共犯甲○○共同起意以上開強暴方式使被害人乙○○行無義
    務之事，被告所為犯行對被害人乙○○造成之損害及其犯罪
    後於本院95年7 月25日審判期日訊問中坦承不諱之態度等一
    切情狀，量處如主文所示之刑。並依前開說明，適用修正前
    刑法第四十一條第一項前段、修正前罰金罰鍰提高標準條例
    第二條規定，諭知易科罰金之折算標準，以示懲儆。
五、因起訴意旨認被告所涉強制罪部分與前開已判決確定之傷害
    、搶奪、恐嚇等罪間，犯意各別，行為互殊，係屬數罪之關
    係，爰由本院就此一部分，諭知如主文所示之刑及易科罰金
    之折算標準，並補充判決如上，附此說明。
據上論斷，應依刑事訴訟法第二百七十三條之一第一項、第二百
九十九條第一項前段，修正後刑法第二條第一項前段、行為時刑
法第二十八條、第三百零四條第一項，修正前刑法第四十一條第
一項前段，罰金罰鍰提高標準條例第一條前段、修正前罰金罰鍰
提高標準條例第二條，判決如主文。
本案經檢察官謝雯璣到庭執行職務。
中    華    民    國    95    年    8     月    8     日
                  刑事第九庭    法  官  胡芷瑜
上正本證明與原本無異。
如不服本判決，應於判決送達後10日內向本院提出上訴狀（應附
繕本），上訴於臺灣高等法院。
                                書記官  李珈慧
中    華    民    國    95    年    8     月    9     日
論罪法條之依據：
中華民國刑法第304條（強制罪）
以強暴、脅迫使人行無義務之事或妨害人行使權利者，處 3 年以
下有期徒刑、拘役或 3 百元以下罰金。
前項之未遂犯罰之。


司法院資訊處製作；財團法人民間司法改革基金會備份。
